臺中高等行政法院裁定
　　　　　　　　　　　　　　　　　　 94年度訴字第00056號
原　　　告　甲○○
訴訟代理人　丙○○
被　　　告　南投縣政府
代　表　人　乙○○
訴訟代理人　林萬生律師
複代理人　　賴錦源　律師
上列當事人間因損害賠償事件，原告提起行政訴訟，本院裁定如
下：
    主  文
原告之訴駁回。
訴訟費用由原告負擔。
    理  由
一、按行政機關代表國家處理行政事務，如與人民因私權關係發
    生爭執，則屬於民事訴訟範圍，應向普通法院訴請裁判，非
    屬行政爭訟範圍。
二、本件原告起訴請求判決就被告佔用原告所有坐落於南投縣集
    集鎮○○段1-2、163等地號土地，面積計648.62平方公尺，
    被告應賠償原告新台幣（下同）485,401元，其陳述意旨略
    謂：(一)被告佔用原告所有坐落於南投縣集集鎮○○段1-2、
    163、164等地號土地，面積計648.62平方公尺，設置溝渠與
    堤防等地上物，經原告陳情應以其他方式補償，但被告與集
    集鎮公所互相推諉，置之不理。原告無奈只得依法向地方法
    院提起民事訴訟要求拆堤還地，經台灣南投地方法院判決結
    果為公共利益著想，原告無法行使民法第767條所有人物上
    請求權，同法第184條侵權行為損害賠償請求權及同法第179
    條不當得利返還請求權，但以拆除地上物以外之方法，得請
    求被告賠償損害或返還利益。(二)被告佔用原告土地，係因未
    確實測量設計損害於民，主辦人員顯有怠忽職責之責，行政
    疏忽之責經原告數度陳情無效，始得循法律途徑尋求解決，
    被告如善盡職責不佔用原告土地，則無本訴訟事件發生，因
    被告佔用原告土地所引起之訴訟費（含台灣南投地方法院要
    求水里地政事務所複丈之費用）理應由被告負擔。(三)被告所
    附之設計圖已明顯標示地界與預定構築位置，構築位置位於
    私有地上，設計圖送台灣省水利局審核時，工程初稿審核單
    內審查意見第6條已明確指出工程用地解決後始可發包，但
    被告怠忽職責未依上級指示解決用地問題，即強行發包施工
    ，顯有不法行為與勾當。(四)台灣南投地方法院命水里地政事
    務所測量之土地複丈成果圖，已明確指出廣明段1-A001、1-
    A002、163-A001、163-A002為堤防內土地（河川）與堤防計
    648.62平方公尺。被告稱依原來既成溝渠整治，其實不然，
    設計圖已明示既成溝渠位置，台灣南投地方法院為保護公眾
    利益道德判決不得拆堤還地以外之方法，得請求被告損害賠
    償或返還利益。(五)水土保持法於83年5月27日訂定，集集鎮
    公所於82年2月27日開工，82年11月18日完工，當時水土保
    持法尚未訂定，自無法源之依據。水土保持法第25條規定，
    土地屬私有者，主管機關得依法徵收之；同法第26條規定，
    徵收之土地及拆毀之物，主管機關應於事後酌給相當之補償
    ，對於補償有異議者，得報請上級機關核定之；同法第31條
    第1項規定，主管機關應酌予補助或救助。水土保持法已明
    確指出徵收、徵用或使人民遭受損失，應予徵收補償補助或
    救助。(六)原告與集集鎮公所於94年6月1日辦理本案協調會，
    會中結論為集集鎮公所佔用原告系爭土地部分，以公告現值
    加5成予以協議價購（648.62m2×480元+648.12m2×480元×
    0.5＝467,006元）；另南投地方法院裁判費及土地鑑定費計
    18,395元，原告一併請求，合計請求485,401元等語。經核
    屬原告與行政機關間係因私權爭執，原告對之提起行政訴訟
    ，依首揭說明，難謂為合法，應予駁回。
三、依行政訴訟法第107條第1項第1款、第104條、民事訴訟法第
    95條、第78條，裁定如主文。
中　　華　　民　　國　　94　　年　　9　　 月　　29　　日
                  第二庭審判長法  官　王　茂　修
                              法  官　林  金  本
                              法  官　莊　金　昌
以上正本證明與原本無異。
如不服本裁定，應於裁定送達後10日內以書狀敘明理由，經本院
向最高行政法院提起抗告（須依對造人數附具繕本）；並應預繳
送達用雙掛號郵票390元（34元及5元郵票各10份)。
中　　華　　民　　國　　94　　年　　9　　 月　　29　　日
　　　　　　　　　　　　　　　書記官　邱  吉  雄
